臺灣臺北地方法院刑事判決　　　　 　94年度訴緝字第200號
　　公　訴　人　臺灣臺北地方法院檢察署檢察官
　　被　　　告　壬○○
上列被告因詐欺案件，經檢察官提起公訴（臺灣臺北地方法院檢
察署八十一年度偵字第一六三五六號）及移送併辦（八十一年度
偵字第二六四八四號），本院判決如下：
    主  文
本件免訴。
    理  由
一、公訴意旨及併辦意旨略以：被告壬○○為滿遇實業有限公司
    （下稱滿遇公司）負責人，意圖為自己不法之所有，基於概
    括之犯意，自民國八十年六、七月起，先陸續以公司營運需
    款周轉或買賣股票、房地產欠缺資金等名目，而向附表所列
    被害人辛○○等九人借貸款項，計向庚○○借款新台幣（下
    同）三百萬元，向乙○○借款二百萬元，向丁○○借款四百
    萬元，向丙○○借款二百萬元，並約定利率為利率為每月一
    分半至二分不等，並開立其本人或滿遇公司支票作為保證，
    且為取得辛○○等人信用，使辛○○等人不疑有他陷於錯誤
    ，壬○○於附表所列之時間，以附表所列詐欺方法詐借附表
    所列辛○○等九人之附表所列財物時，仍予貸放，詎楊某所
    開立保證支票卻於八十一年七月三十日起陸續提示未獲支付
    ，經被害人追索發現滿遇公司已擅自歇業，壬○○亦已攜家
    捲款潛逃出境，始知受騙，共計壬○○以前述手法詐騙金額
    達一億二千二百五十二萬元。壬○○又於八十年十二月起以
    上開八十年六、七月向附表所列被害人借得之款項在上開滿
    遇公司向張延新、林茂義、叢仲麟、侯吳罔腰、雲明華、王
    秀珠等貸放金錢，收取利息，並由借款人交付本票與楊某以
    為質押，經營消費貸款，從事登記範圍以外之收受存款及貸
    放業務，並乘王為斌及其他不特定人急迫而貸以金錢，並約
    定每一萬元之每日利息為二十元每年利息七千三百元），而
    取得與原本不相當之重利，並以此為營生，為台北市政府警
    察局松山分局查獲，並扣押帳冊（帳冊內之現金收支簿有利
    息計算表乙份）二本、支票四十五張及商業本票十四張等語
    ，因認被告壬○○涉犯刑法第三百三十九條第一項之詐欺罪
    、第三百四十五條之重利罪，公司法第十五條第三項第一項
    ，銀行法第一百二十五條、第二十九條等罪嫌。
二、按案件時效已完成者，應諭知免訴之判決，刑事訴訟法第三
    百零二條第二款定有明文。又免訴之判決，得不經言詞辯論
    為之，刑事訴訟法第三百零七條亦定有明文。
三、本件公訴人認被告涉犯上開罪嫌，依公訴意旨所示，本件被
    告涉犯之犯罪行為，其行為終了日應為八十一年八月二十四
    日，其追訴權時效期間應自八十一年八月二十四日起算。次
    查，本案經臺灣臺北地方法院檢察署（下稱台北地檢署）檢
    察官於八十一年十一月二十四日提起公訴，被告因逃匿，再
    經本院於八十二年三月二日發布通緝，致審判之程序不能開
    始。而上開罪嫌中最重之銀行法第一百二十五條第一項規定
    之違法經營貸放款業務罪，其法定刑為一年以上七年以下有
    期徒刑，故依刑法第八十條第一項第二款規定，本件追訴權
    時效為十年；再依刑法第八十三條第一項、第三項之規定，
    並參照司法院二十九年院字第一九六三號解釋，本案追訴權
    時效期間應加計因通緝而停止之二年六月，共計十二年六月
    。惟本件被告犯罪行為終了日係在公訴人於八十一年七月二
    十四日開始實施偵查後－即八十一年八月二十四日，是本件
    追訴權時效之計算，應以被告發布通緝日八十二年三月二日
    加計前述十二年六月，惟應扣除檢察官八十一年十一月二十
    四日提起公訴後迄八十一年十二月二十一日案件繫屬法院前
    之二十八日追訴權時效停止進行期間，本件追訴權時效應於
    九十四年八月四日，即告完成，本件犯罪之追訴權時效既已
    完成，揆諸前開說明，爰不經言詞辯論，逕為免訴判決之諭
    知。
四、其他：
  (一)、台北地檢署檢察官移請本院併辦部分之八十一年度偵字第
      二六四八四號，與該署以八十一年度偵字第一六三五六號
      起訴之本案，犯罪事實相同，為事實上同一案件，本院自
      得併予審究，應予說明。
  (二)、另台北地檢署檢察官移送本院併辦之該署八十二年度偵字
      第一六八九０號被告壬○○詐欺案件，惟檢察官所移送併
      辦之卷證部分，為被告蕭允中涉犯詐欺犯嫌之部分，且依
      台北地檢署檢察官以該署八十一年度偵字第二二四一八號
      起訴被告蕭允中詐欺之起訴書犯罪事實欄中，亦未將被告
      蕭允中與本案被告壬○○列為具有共同犯意聯絡及行為分
      擔之共同正犯，且本案部分業因時效完成，而為免訴判決
      是上開併辦部分，難認與本件有何裁判上一罪之連續犯關
      係，自應退回檢察官，由其另為適法之處理，併予敘明。
據上論斷，應依刑事訴訟法第三百零二條第二款、第三百零七條
，判決如主文。
中　　華　　民　　國　　94　　年　　8 　　月　　31　　日
                  刑事第九庭審判長法  官  蘇素娥
                                  法  官  官信成
                                  法  官  葉珊谷
以上正本證明與原本無異。
檢察官、被告如不服本判決，應於判決送達後10日內，向本院提
出上訴狀（告訴人辛○○等九人如不服本判決，應向檢察官提出
聲請，由檢察官斟酌是否提起上訴，不得直接向本院提起上訴，
且上訴期間之計算，係以檢察官收受本判決之時間為準，並非以
告訴人收受本判決之時間為準）。
                                  書記官  顏淑華
中　　華　　民　　國　　94　　年　　8 　　月　　31　　日
附表：
┌──┬───┬───┬───┬───┬───┬────┐
│編號│詐欺  │詐欺  │詐欺  │詐欺  │被害人│被詐財物│
│    │  被告│  時間│  地點│  方法│姓  名│(新台幣)│
├──┼───┼───┼───┼───┼───┼────┤
│ １ │壬○○│八十一│台北市│詐借現│辛○○│一百萬元│
│    │      │年七月│松山區│金    │      │        │
│    │      │廿三日│寶清街│      │      │        │
│    │      │左右  │十七號│      │      │        │
│    │      │      │八樓之│      │      │        │
│    │      │      │一滿遇│      │      │        │
│    │      │      │公司  │      │      │        │
├──┼───┼───┼───┼───┼───┼────┤
│ ２ │同  上│八十一│同  上│同  上│丁○○│四百萬元│
│    │      │年七月│      │      │      │        │
│    │      │廿五日│      │      │      │        │
├──┼───┼───┼───┼───┼───┼────┤
│ ３ │同  上│八十一│同  上│同  上│李政冠│一百萬元│
│    │      │年七月│      │      │      │        │
│    │      │廿八日│      │      │      │        │
├──┼───┼───┼───┼───┼───┼────┤
│ ４ │同  上│同  上│同  上│同  上│丁○○│三百萬元│
├──┼───┼───┼───┼───┼───┼────┤
│ ５ │同  上│同  上│同  上│同  上│戊○○│三百萬元│
├──┼───┼───┼───┼───┼───┼────┤
│ ６ │同  上│同  上│同  上│同  上│庚○○│二百零三│
│    │      │      │      │      │      │萬二千零│
│    │      │      │      │      │      │五十一元│
├──┼───┼───┼───┼───┼───┼────┤
│ ７ │同  上│同  上│同  上│同  上│己○○│五百萬元│
├──┼───┼───┼───┼───┼───┼────┤
│ ８ │同  上│同  上│同  上│同  上│己○○│五百萬元│
├──┼───┼───┼───┼───┼───┼────┤
│ ９ │同  上│同  上│同  上│同  上│甲○○│三百萬元│
├──┼───┼───┼───┼───┼───┼────┤
│１０│同  上│同  上│同  上│同  上│己○○│五百萬元│
├──┼───┼───┼───┼───┼───┼────┤
│１１│同  上│同  上│同  上│同  上│丁○○│二百五十│
│    │      │      │      │      │      │萬元    │
├──┼───┼───┼───┼───┼───┼────┤
│１２│同  上│同  上│同  上│同  上│甲○○│二百萬元│
├──┼───┼───┼───┼───┼───┼────┤
│１３│同  上│同  上│同  上│同  上│丁○○│九百萬元│
├──┼───┼───┼───┼───┼───┼────┤
│１４│同  上│同  上│同  上│同  上│乙○○│二千五百│
│    │      │      │      │      │      │萬零二千│
│    │      │      │      │      │      │元      │
├──┼───┼───┼───┼───┼───┼────┤
│１５│同  上│同  上│同  上│同  上│丙○○│四百萬元│
└──┴───┴───┴───┴───┴───┴────┘
